臺灣花蓮地方法院刑事判決
110年度原訴字第107號
公  訴  人  臺灣花蓮地方檢察署檢察官
被      告  車冠群


選任辯護人  賴淳良律師（法扶律師）          
上列被告因違反毒品危害防制條例案件，經檢察官提起公訴（11
0年度偵字第4882號、第5043號、第5430號、第5431號、第5720
號），本院判決如下：
    主  文
車冠群犯如附表主文欄所示之罪，各處如附表主文欄所示之刑及
沒收。應執行有期徒刑肆年肆月。
被訴持有第二級毒品伽瑪羥基丁酸部分無罪。
扣案如附件所示含有第二級毒品伽瑪羥基丁酸之G水參瓶均沒收
銷燬；扣案之分裝袋壹批、電子磅秤壹台均沒收。
    事  實
車冠群意圖營利，各基於販賣第二級毒品甲基安非他命之犯意，
分別為下列行為：
一、於民國110年6月19日16時許，在羅印生位於花蓮縣花蓮市住
    處（詳卷，下稱羅印生住處），以新臺幣（下同）5000元為
    對價，販賣2公克之甲基安非他命與羅印生，羅印生於同日1
    6時34分許，以其所有有限責任花蓮第二信用合作社帳號000
    00000000000號帳戶（下稱花蓮二信帳戶），轉帳5000元至
    車冠群女兒之臺灣土地銀行帳號000000000000號帳戶（下稱
    土銀帳戶）。
二、羅印生於000年0月0日9時37分許，預先以花蓮二信帳戶轉帳
    4000元之對價至車冠群之中華郵政帳號00000000000000號帳
    戶（下稱郵局帳戶），嗣車冠群即於110年7月4日夜間至翌
    日間之某時，至羅印生住處，交付1.5公克之甲基安非他命
    與羅印生而販賣甲基安非他命。
三、持扣案搭載門號0000000000號之手機1支（含SIM卡1張）以
    通訊軟體LINE與羅印生聯繫後，於110年7月9日之某時，在
    羅印生住處樓下，以3000元為對價，販賣1公克之甲基安非
    他命與羅印生，羅印生當場交付3000元與車冠群。
四、持上開手機以LINE與羅印生聯繫後，於110年8月11日14時許
    ，在花蓮火車站後站之台富自助餐店前，以1萬8000元為對
    價，販賣7公克之甲基安非他命與羅印生，羅印生當場交付1
    萬8000元與車冠群。
五、持上開手機以LINE與羅印生聯繫後，於110年10月15日之某
    時，在羅印生住處樓下，以7000元為對價，販賣2公克之甲
    基安非他命與羅印生，羅印生當場交付7000元與車冠群。
嗣警於110年11月11日6時47分許，至車冠群位於花蓮縣花蓮市之
居所（詳卷）執行搜索，扣得上開手機及甲基安非他命1包；並
於同日9時許，至車冠群位於花蓮縣玉里鎮之住所（詳卷）執行
搜索，扣得分裝袋1批、電子磅秤1台。
    理  由
壹、有罪部分
一、證據能力
    按被告以外之人於審判外之言詞或書面陳述，除法律有規定
    者外，不得作為證據；被告以外之人於審判外之陳述，雖不
    符前4條之規定，而經當事人於審判程序同意作為證據，法
    院審酌該言詞陳述或書面陳述作成時之情況，認為適當者，
    亦得為證據，刑事訴訟法第159條第1項、第159條之5第1項
    分別定有明文。查就檢察官所提出之供述證據，被告車冠群
    及其辯護人對於證據能力部分表示同意有證據能力等語（見
    本院原訴卷第216頁），本院審酌該等證據核無違法取證或
    證明力顯然過低之情事，依各該陳述作成時之狀況並無不適
    當或顯不可信之情形，自均得為證據，合先敘明。
二、得心證之理由
　(一)上揭犯罪事實，業據被告坦承不諱，核與證人羅印生之證
      述大致相符（見警154號卷第37頁至第38頁，警172號卷第
      44頁至第47頁，偵881號卷第41頁至第42頁），且有LINE
      對話紀錄截圖、本院110年度聲搜字第216號搜索票、搜索
      扣押筆錄、扣押物品目錄表、扣押物品收據、自願受搜索
      同意書、土銀帳戶基本資料及交易明細表、慈濟大學濫用
      藥物檢驗中心鑑定書、花蓮二信帳戶基本資料及交易明細
      表、郵局帳戶基本資料及交易明細表附卷可稽（見警172
      號卷第52頁至第55頁、第58頁至第59頁，警174號卷第61
      頁至第79頁，本院原訴卷第421頁至第423頁、第453頁、
      第469頁至第473頁、第477頁至第479頁），足認被告自白
      與事實相符，堪以採信。
　(二)公訴意旨認犯罪事實一之毒品價金為6000元，惟查，被告
      雖自承：110年6月10日總共應該是7000元，分兩筆，1筆
      匯給我5000元，1筆匯給我2000元，我是交毒品甲基安非
      他命2克給羅印生後，還有包括威爾鋼和潤滑液，安非他
      命1克是3000元左右，所以安非他命共是6000元，其他是
      潤滑液和威而鋼的錢，羅印生才匯款給我，時間是6月19
      當天，我去他家，他直接在他家轉帳等語（見警174號卷
      第6頁，偵430號卷第37頁），可見被告係以重量回推該次
      價金之金額，對原先約定之價金並非確定，嗣被告於本院
      準備程序中改稱：毒品費用為5000元，數量為兩公克等語
      （見本院原訴卷第214頁至第215頁）；而證人則於警詢中
      證稱：110年6月19日16時許有交易成功，金額是7000元，
      詳細數量我不太確定，因為物品包含安非他命、潤滑液、
      威爾鋼等物品，110年6月19日16時34分轉帳的5000元是安
      非他命的金額，數量約2公克，110年6月19日22時46分許
      用台灣行動支付轉帳2000元，是當日下午見面時，購買其
      他物品的金額，但當日晚上才轉帳給被告等語（見警172
      號卷第44頁至第45頁），是證人亦指5000元為毒品價金。
      參以花蓮二信帳戶於110年6月19日之餘額均大於6000元，
      證人又係以網路轉帳方式付款，倘毒品費用為6000元，大
      可直接轉帳6000元，而無須先轉帳5000元，隔6小時後再
      連同另外之物品轉帳2000元，是該次毒品價金應為5000元
      較符合一般交易習慣。況起訴書記載該次毒品交易數量為
      1公克，卻認價金為6000元，亦毫無道理；是互核被告及
      證人之說法，應認起訴書附表一編號1之犯罪事實，應更
      正為甲基安非他命2公克，價金5000元。
　(三)又公訴意旨認犯罪事實一毒品交付時間為110年6月19日16
      時35分許，惟證人表示係同日16時交易，轉帳時間為同日
      16時34分許，並無證據證明毒品交付時間為同日16時35分
      ，爰逕予更正如證人所述；公訴意旨另認犯罪事實三之地
      點係在證人住處，惟被告於警詢及偵查中均供稱：係在證
      人住處樓下，因該處電梯壞掉等語（見警174號卷第8頁，
      偵430號卷第38頁），是併予更正該次交易地點。
  (四)綜上所述，本案事證明確，被告犯行均堪認定，應依法論
      罪科刑。
三、論罪科刑
  (一)核被告所為，均係犯毒品危害防制條例第4條第2項販賣第
      二級毒品罪。被告販賣甲基安非他命前，持有甲基安非他
      命之低度行為，分別為其高度之販賣行為所吸收，不另論
      罪。被告5次販賣行為，犯意各別，行為互殊，應分論併
      罰。
　(二)被告就本案犯行於偵查及審理中均自白犯罪（見警174號
      卷第6頁至第9頁，偵430號卷第37頁至第38頁，本院原訴
      卷第213頁，本院原訴卷二第72頁），爰均依毒品危害防
      制條例第17條第2項之規定，減輕其刑。又被告販賣對象
      單一、數量非鉅，且被告之女罹患側臉部神經纖維瘤合併
      巨大動靜脈畸型，有診斷證明書、照片、病危通知單存卷
      可佐（見本院原訴卷第371頁至第379頁），可信被告獨力
      照顧罹病之女兒，經濟及身心壓力龐大，被告為籌措醫療
      費用鋌而走險，其情可憫，且被告已配合檢警供出上游，
      惟仍未能查獲，有偵查報告在卷可參（見本院原訴卷第48
      3頁），於此情形，縱使適用上開自白減刑規定後，仍有
      情輕法重之情，爰就被告本案之犯行，均再依刑法第59條
      之規定，遞減其刑。
　(三)爰審酌被告明知毒品對個人身心及社會帶來之危害，仍販
      賣毒品牟取利潤，造成毒品流通，所為卻有不該；惟念被
      告始終坦承犯行，且確有扶養罹病女兒之經濟壓力，情有
      可原，參以被告從事殯葬業之過程中，多有參與功德案件
      ，有照片附卷可憑（見本院原訴卷第381頁至第387頁），
      認被告並非惡性重大，兼衡其軍校畢業、從事殯葬業、收
      入不穩定、仍須扶養女兒等一切情狀（見本院原訴卷二第
      74頁），依其各次販賣毒品之數量，分別量處如附表主文
      欄所示之刑，並審酌其各次犯行相距之時間、總體侵害法
      益之程度，定其應執行刑如主文所示。
四、沒收
  (一)被告各次販賣毒品所得之價金，均為其犯罪所得，各應依
      刑法第38條之1第1項前段、第3項之規定宣告沒收，於全
      部或一部不能沒收或不宜執行沒收時，追徵其價額。
　(二)扣案之手機（含其內門號0000000000號之SIM卡1張）1支
      ，為被告所有，供販犯罪事實三至五所用之物，爰依毒品
      危害防制條例第19條第1項之規定沒收。
　(三)扣案之分裝袋1批、電子磅秤1台，均為被告所有，預備販
      賣毒品所用之物（見本院原訴卷第215頁），依刑法第38
      條第2項前段之規定宣告沒收。
　(四)至扣案之甲基安非他命1包，被告自承係於110年11月10日
      所購得，為其施用所剩餘（見警174號卷第4頁，本院原訴
      字卷二第73頁），扣案之吸食器1組亦非於本案所用，均
      屬其另案施用毒品犯罪之證據，爰不予宣告沒收。
貳、無罪部分
一、公訴意旨另以：警於110年11月11日逮捕被告，扣得G水2瓶
    。因認被告涉犯毒品危害防制條例第11條第2項持有第二級
    毒品罪嫌等語。
二、起訴書已明確記載查獲被告持有G水之行為，復經向公訴人
    確認，屬起訴書犯罪事實之一部（見本院原訴卷二第67頁）
    ，是本院自應予以審究，合先敘明。
三、按犯罪事實應依證據認定之，無證據不得認定犯罪事實，刑
    事訴訟法第154條第2項定有明文。刑事訴訟上證明之資料，
    無論其為直接或間接證據，均須達於通常一般之人均不致有
    所懷疑，而得確信其為真實之程度，始得據為有罪之認定，
    若關於被告是否犯罪之證明未能達此程度，而有合理懷疑之
    存在，致使無從形成有罪之確信，根據「罪證有疑，利於被
    告」之證據法則，即不得遽為不利被告之認定。又按刑事訴
    訟法第161條第1項規定：檢察官就被告犯罪事實，應負舉證
    責任，並指出證明之方法。因此，檢察官對於起訴之犯罪事
    實，應負提出證據及說服之實質舉證責任。倘其所提出之證
    據，不足為被告有罪之積極證明，或其指出證明之方法，無
    從說服法院以形成被告有罪之心證，基於無罪推定之原則，
    自應為被告無罪判決之諭知。
四、訊據被告固坦承持有G水，惟辯稱：不知道G水是毒品等語。
    經查：
　(一)警於110年11月11日6時43分許拘提被告，於同日6時47分
      許，在被告位於花蓮縣花蓮市之居所（詳卷）執行搜索，
      扣得G水2瓶，並於同日9時許，在被告位於花蓮縣玉里鎮
      之住所（詳卷）執行搜索，扣得G水1瓶，此有搜索票、自
      願受搜索同意書、搜索扣押筆錄、扣押物品目錄表、扣押
      物品收據、拘票存卷可證（見警174號卷第61頁至第81頁
      ），是被告既非為警逮捕，扣得之G水為3瓶亦非2瓶，起
      訴書所載顯有誤會。
　(二)又扣案之G水3瓶，經鑑驗均含有微量之第二級毒品伽瑪羥
      基丁酸（GHB），及非毒品成分gamma-Butyrolactone（GB
      L），有內政部警政署刑事警察鑑定書在卷可參（見本院
      原訴卷第455頁至第457頁），是被告持有伽瑪羥基丁酸之
      客觀事實，可堪認定。
　(三)惟查，被告自偵查至審理中均供稱：並不清楚G水是違禁
      品、是毒品，於107年自蝦皮網站購得等語（見警174號卷
      第5頁，偵430號卷第36頁，本院原訴卷二第72頁），參以
      上開鑑定結果，扣案之G水所含伽瑪羥基丁酸均僅有微量
      ，而所謂微量，係指純度未達1%，此參上開鑑定書之備考
      第一點自明，且扣案之G水中另均含有非毒品之gamma-But
      yrolactone，可見被告主觀上確有可能並不知悉G水中含
      有微量之第二級毒品。
五、綜上所述，被告所辯其主觀上不知其於網路上購得扣案之G
    水含有毒品成分乙節，並非全然無稽，則被告主觀上是否具
    有持有伽瑪羥基丁酸之意圖，即容有合理懷疑之處，在缺乏
    其他補強證據證明公訴意旨所述情節與事實相符之情形下，
    本院自難僅憑被告遭查獲之液體經檢出含有微量即純度未達
    1%之伽瑪羥基丁酸成分之客觀事實，即推認其主觀上知悉該
    液體含有伽瑪羥基丁酸成分而具有持有第二級毒品之意圖。
    從而，檢察官就被告涉犯毒品危害防制條例第11條第2項持
    有第二級毒品罪嫌乙節，所憑之證據資料，經本院審酌後認
    尚未達於通常一般之人均不致有所懷疑而得確信其為真實之
    程度，且檢察官所指出證明之方法，亦未能說服本院形成被
    告有罪之心證，是應認被告此部分之犯罪尚屬不能證明，基
    於無罪推定之原則，自應為被告無罪判決之諭知。
六、沒收
　(一)沒收，除有特別規定者外，於裁判時併宣告之；違禁物或
      專科沒收之物得單獨宣告沒收；刑法第38條第2項、第3項
      之物、第38條之1第1項、第2項之犯罪所得，因事實上或
      法律上原因未能追訴犯罪行為人之犯罪或判決有罪者，得
      單獨宣告沒收；供犯罪所用、犯罪預備之物或犯罪所生之
      物，屬於犯罪行為人者，得沒收之；查獲之第一、二級毒
      品及專供製造或施用第一、二級毒品之器具，不問屬於犯
      罪行為人與否，均沒收銷燬之，刑法第40條第2項、第3項
      、第38條第2項前段、毒品危害防制條例第18條第1項前段
      分別定有明文。故依現行刑法關於沒收之規定，已具有獨
      立法律效果，而非僅屬從刑之性質。於被告應諭知無罪、
      不受理判決之情形，縱未能訴追犯罪行為人之犯罪或判決
      有罪，對違禁物及供被告犯罪所用之物，仍有於判決中併
      宣告沒收之適用。　
  (二)本案就被告持有伽瑪羥基丁酸部分固為無罪判決，惟檢察
      官於本案提起公訴時，亦聲請對扣案之G水宣告沒收，本
      諸沒收已非從刑而有獨立性質，就扣案如附件所示含有伽
      瑪羥基丁酸之G水3瓶，均依毒品危害防制條例第18條第1
      項前段規定，諭知沒收銷燬；至盛裝G水之容器，其上均
      留有毒品之殘渣而難與之完全析離，當應整體視之為毒品
      ，併同沒收銷燬之。至於鑑驗用罄之部分，因已滅失，不
      再為沒收銷燬之諭知。
據上論斷，應依刑事訴訟法第299條第1項前段、第301條第1項，
判決如主文。
本案經檢察官王怡仁提起公訴，檢察官簡淑如到庭執行職務。
中　　華　　民　　國　　111 　年　　5 　　月　　18　　日
                  刑事第二庭  審判長法  官  黃英豪
                                    法  官  邱佳玄
                                    法  官  黃夢萱
以上正本證明與原本無異。
如不服本判決應於收受送達後20日內向本院提出上訴書狀，並應
敘述具體理由。其未敘述上訴理由者，應於上訴期間屆滿後20日
內向本院補提理由書(均須按他造當事人之人數附繕本)「切勿逕
送上級法院」。
辯護人依據刑事訴訟法第346條、公設辯護人條例第17條及律師
法第32 條第2項、第36條等規定之意旨，尚負有提供法律知識、
協助被告之義務（含得為被告之利益提起上訴，但不得與被告明
示之意思相反）。
因疫情而遲誤不變期間，得向法院聲請回復原狀。
中　　華　　民　　國　　111 　年　　5 　　月　　18　　日
                                    書記官  張亦翔
附錄本案論罪科刑法條全文：
毒品危害防制條例第4條第2項
製造、運輸、販賣第二級毒品者，處無期徒刑或十年以上有期徒
刑，得併科新臺幣一千五百萬元以下罰金。
附表：
編號 犯罪事實 主文 1 一 車冠群販賣第二級毒品，處有期徒刑參年。未扣案之犯罪所得新臺幣伍仟元沒收，於全部或一部不能沒收或不宜執行沒收時，追徵其價額。 2 二 車冠群販賣第二級毒品，處有期徒刑貳年拾月。未扣案之犯罪所得新臺幣肆仟元沒收，於全部或一部不能沒收或不宜執行沒收時，追徵其價額。 3 三 車冠群販賣第二級毒品，處有期徒刑貳年玖月。未扣案之犯罪所得新臺幣參仟元沒收，於全部或一部不能沒收或不宜執行沒收時，追徵其價額；扣案搭載門號0000000000之手機壹支（含SIM卡壹張沒收）。 4 四 車冠群販賣第二級毒品，處有期徒刑肆年。未扣案之犯罪所得新臺幣壹萬捌仟元沒收，於全部或一部不能沒收或不宜執行沒收時，追徵其價額；扣案搭載門號0000000000之手機壹支（含SIM卡壹張沒收）。 5 五 車冠群販賣第二級毒品，處有期徒刑參年壹月。未扣案之犯罪所得新臺幣柒仟元沒收，於全部或一部不能沒收或不宜執行沒收時，追徵其價額；扣案搭載門號0000000000之手機壹支（含SIM卡壹張沒收）。 
附件：